【裁判字號】    91,自,388
【裁判日期】    920318
【裁判案由】    詐欺
【裁判全文】
臺灣臺南地方法院刑事判決                          九十一年度自字第三八八號
    自  訴  人  甲○○
    被      告  丙○○
右列被告因詐欺案件，經自訴人提起自訴，本院判決如左：
    主    文
丙○○無罪。
    理    由
一、自訴人甲○○於民國九十一年十二月十日向本院提出自訴狀稱：被告丙○○為向
    自訴人甲○○借款，分別於「八十九年二月二十日、五月四日」簽發票號為ＣＨ
    ６８５９０１、0000000之本票二張，其上並有其妹乙○○之簽名，被告
    又謂乙○○擁有坐落於臺南市○○路二三巷十號二、三樓之不動產，債信良好，
    願替被告擔保。自訴人不疑有詐，交付被告現金共計「八萬七千元」。詎屆期提
    示竟未獲兌現，屢經催討，被告均置之不理、避不見面。自訴人只好向乙○○催
    討，惟乙○○否認有為被告擔保之事實，至此自訴人始發覺被告意圖為自己不法
    之所有，以偽造詐欺手段誘使自訴人陷於錯誤而交付財物，因認被告涉犯刑法第
    三百三十九條第一項之詐欺取財罪嫌。然自訴人於九十二年三月四日本院審理中
    則供稱：上開二張本票被告原是簽發予地下錢莊，而自訴人亦於該地下錢莊任職
    ，因看被告可憐，故才分別於「九十年六月、七月間」借給被告共「四萬元」以
    贖回該二張本票，被告贖回後即將之交付予自訴人作為擔保云云。
二、按犯罪事實應依證據認定之，無證據不得推定其犯罪事實；又不能證明被告犯罪
    者，即應諭知無罪之判決，刑事訴訟法第一百五十四條、第三百零一條第一項分
    十四條定有明文。次按自訴人之自訴，係以使被告受刑事追訴為目的，是其陳述
    是否與事實相符，仍應調查其他證據以資審認，始得為不利被告之認定；又認定
    不利於被告之事實，應依積極證據，茍積極證據不足為不利於被告事實之認定時
    ，即應為有利於被告之認定，更不必有何有利之證據。而認定犯罪所憑證據，雖
    不以直接證據為限，間接證據亦包括在內；然而，無論直接證據或間接證據，其
    為訴訟上之證明，須於通常一般之人均不致有所懷疑，而得確信其為真實之程度
    者，始得據為有罪之認定。
三、本件自訴人認被告丙○○涉有詐欺罪嫌，無非以其交付本票作為借款之擔保，屆
    期卻避不見面為其依據。
四、訊據被告丙○○堅決否認有詐欺犯行，辯稱：伊並沒有要欺騙自訴人之意思，也
    沒有說過要用乙○○在新建路的房屋供擔保的話等語。
五、經查：
（一）本件自訴人雖指稱被告涉有詐欺犯行云云，惟其於自訴狀及本院審理中，就被
      告所詐騙之金額及內容，指述並非全然一致。自訴人於自訴狀中稱：被告簽發
      二張本票向其借款，並向自訴人謂乙○○願意以新建路之房屋替伊擔保，故才
      借給被告八萬七千元；然卻於本院審理中初稱：「被告向我借錢，借四萬元，
      是在九十年六月。」，其後則又改稱：「我分二次給被告，第一次二萬元，在
      八十九年六月，另一次是在上次給的約一個月以後。」並指稱其借給被告是供
      被告自地下錢莊贖回該二張本票，且被告亦確實未說過乙○○願意以新建路之
      房屋替伊擔保的話。前後對照之下，被告實際上借款之日期、金額究竟為何？
      被告是否曾向自訴人說過乙○○願以房屋替伊擔保的話？自訴人之指述顯然互
      為矛盾，不足為不利被告之認定。
（二）而按刑法第三百三十九條第一項詐欺罪之成立，以行為人意圖為自己或第三人
      不法所有，施詐術使人將本人或第三人之物交付為要件。自訴人於本院審理中
      自承：「我當時就在地下錢莊任職。我是看被告可憐，我也不要在地下錢莊任
      職了，所以我叫他清利息。」，顯見自訴人乃是基於情誼主動表示願意借錢給
      被告，是被告辯稱其當時並無詐欺之意圖及施用詐術等語，應堪採信。
（三）又民事上之債務不履行，縱係出於可歸責於債務人之事由，苟無足以證明債務
      人自始蓄意以此行詐之積極證據，即不得以事後不履行債務之事實，推定其具
      有刑事犯罪之故意。因此，被告固有積欠借款之情事，尚不能僅以此推定被告
      於借款之初即有詐欺取財之犯意。
（四）綜上所述，自訴人所指被告之犯罪事實既存疑義，而被告之行為亦與詐欺罪之
      構成要件有間，此外本院亦再無其他積極證據足以證明被告確有詐欺取財之犯
      行，揆諸前揭說明，犯罪尚屬不能證明，應為被告無罪之諭知。
據上論斷，應依刑事訴訟法第三百四十三條、第三百零一條第一項，判決如主文。
中      華      民      國    九十二    年      三      月     十八     日
                                  臺灣臺南地方法院刑事第六庭
                                          法  官 石家禎
右正本證明與原本無異。
如不服本判決，應於判決送達後十日內，向本院提出上訴狀。
                                          書記官 凌昇裕
中      華      民      國    九十二    年      三      月     十八     日


司法院資訊處製作；財團法人民間司法改革基金會備份。
